臺灣高雄地方法院刑事判決　　　　　　　100年度訴字第960號
公　訴　人　臺灣高雄地方法院檢察署檢察官
被　　　告　賈主恩
上列被告因毒品危害防制條例案件，經檢察官提起公訴（100 年
度毒偵字第2128號），本院判決如下：
    主  文
賈主恩施用第一級毒品，累犯，處有期徒刑壹年貳月。
    事  實
一、賈主恩前因施用毒品案件，經本院以91年度毒聲字第3703號
    裁定執行觀察、勒戒後，認有繼續施用毒品之傾向，再經法
    院裁定令入戒治處所施以強制戒治，於民國92年3月3日停止
    戒治釋放付保護管束，於92年8 月22日期滿未經撤銷視為執
    行完畢，並經臺灣高雄地方法院檢察署檢察官以92年度戒毒
    偵字第794 號為不起訴處分確定（初犯）。又於前開強制戒
    治執行完畢後5 年內，於93年間因施用第一、二級毒品案件
    ，經本院以93年度簡字第1340 號判處有期徒刑10月、6月，
    應執行有期徒刑1年2月確定（二犯）。再於96年間因施用第
    二級毒品案件，經本院以96年度易字第755 號判處有期徒刑
    10月，嗣經裁定減為有期徒刑5月確定，於97年10月8日執行
    完畢；又於97年間因施用第一、二級毒品案件，經本院以97
    年度審訴字第3352號判處有期徒刑9 月、5 月，應執行有期
    徒刑1 年確定，於99年2 月28日縮短刑期執行完畢。詎猶不
    知悔改，基於施用第一級毒品海洛因、第二級毒品甲基安非
    他命之犯意，於99年9 月13日22時25分許為警採尿時回溯72
    小時內之某時（不含警力拘束期間），在高雄市○鎮區鎮○
    街52巷32號住處，以將海洛因、甲基安非他命一同置放在玻
    璃球燒烤後吸食其煙氣之方式，同時施用第一級毒品海洛因
    及第二級毒品甲基安非他命1 次。嗣於99年9 月13日22時許
    ，在高雄市○鎮區○○路與新光路口，因形跡可疑為警攔檢
    ，經徵得其同意後帶返警局採尿送驗，結果呈安非他命、甲
    基安非他命、嗎啡陽性反應而查獲。
二、案經高雄市政府警察局前鎮分局移送臺灣高雄地方法院檢察
    署檢察官偵查起訴。
    理  由
壹、證據能力部分：
一、按現行刑事訴訟法關於「鑑定」之規定，除選任自然人充當
    鑑定人外，另設有囑託機關鑑定制度。依同法第198 條、第
    208 條之規定，不論鑑定人或鑑定機關、團體，固均應由法
    院、審判長、受命法官或檢察官視具體個案之需要而為選任
    、囑託，並依第206 條之規定，提出言詞或書面報告，始符
    合同法第159條第1項所定得作為證據之「法律有規定」之情
    形。否則所為之鑑定，仍屬傳聞證據。然於司法警察機關調
    查中之案件，為因應實務上，或因量大、或有急迫之現實需
    求，例行性當然有鑑定之必要者，例如毒品之種類與成分、
    尿液之毒品反應，或者槍彈有無殺傷力等鑑定，基於檢察一
    體原則，得由該管檢察長對於轄區內之案件，以事前概括選
    任鑑定人或囑託鑑定機關、團體之方式，俾便轄區內之司法
    警察官、司法警察對於調查中之此類案件，得即時送請先前
    已選任之鑑定人或囑託之鑑定機關、團體實施鑑定，以求時
    效（法務部92年9月1日法檢字第0920035083號函參照）。此
    種由檢察機關概括選任鑑定人或概括囑託鑑定機關、團體，
    再轉知司法警察官、司法警察於調查犯罪時參考辦理之作為
    ，法無明文禁止，係為因應現行刑事訴訟法增訂傳聞法則及
    其例外規定之實務運作而為。此種由司法警察官、司法警察
    依檢察官所概括選任之鑑定人或囑託鑑定機關、團體所為之
    鑑定結果，與檢察官選任或囑託為鑑定者，性質上並無差異
    ，同具有證據能力（最高法院96年度臺上字第2860號判決意
    旨參照）。經查，卷附高雄市立凱旋醫院濫用藥物尿液檢驗
    報告，乃係警方送請檢察機關事前概括囑託之鑑定機關所為
    之鑑定，核之前開說明，係屬「法律規定」得為證據者，應
    有證據能力。
二、其餘本判決所引用之證據資料（詳後引用之各項證據），其
    中係屬傳聞證據部分，縱無刑事訴訟法第159條之1至第159
    條之4 或其他規定之傳聞證據例外情形，因均經當事人於法
    院調查證據時，知有第159條第1項不得為證據之情形，而未
    於言詞辯論終結前聲明異議，本院審酌上開證據作成時並無
    不合法定程序之情形，認為適當，依刑事訴訟法第159條之5
    第1項、第2項之規定，為傳聞法則之例外，應有證據能力。
貳、實體方面
一、訊據被告賈主恩迭於本院準備程序及審理中，坦承前述犯行
    不諱，且被告於99年9 月13日為警所採之尿液，經送高雄市
    立凱旋醫院檢驗結果，呈現嗎啡（海洛因於人體內之代謝物
    ）及甲基安非他命陽性反應，此有高雄市立凱旋醫院99年10
    月28日濫用藥物尿液檢驗報告書暨濫用藥物尿液監管紀錄表
    各1份在卷可按，足認被告之自白核與事實相符，其於99年9
    月13日22時25分許為警採尿時回溯72小時內之某時（不含警
    力拘束期間），在前述住處內，同時施用第一級毒品海洛因
    及第二級毒品甲基安非他命1次之犯行，堪以認定。
二、按海洛因、甲基安非他命分別為第一、二級毒品，毒品危害
    防制條例第2 條第2 項第1 、2 款定有明文。次按，修正毒
    品危害防制條例就施用毒品者，只於「初犯」及「五年後再
    犯」2 種情形有其追訴條件之限制，即須於初犯經觀察勒戒
    或強制戒治釋放後，5 年內均無施用毒品之行為，始能認其
    前所實施之觀察勒戒或強制戒治已足遮斷毒癮，而得於5 年
    後再犯時，再適用初犯之規定，重行觀察勒戒程序。倘5 年
    內已經再犯，被依法追訴處罰，縱其第3 次（或第3 次以上
    ）施用毒品之時間在初犯釋放5 年以後，即與「5 年後再犯
    」之情形有別，且因已於「5 年內再犯」，顯見其再犯率甚
    高，原實施觀察勒戒或強制戒治，已無法收其實效，而無5
    年遮斷效之存在，自無再經觀察勒戒及強制戒治之必要，得
    逕行追訴處罰（最高法院95年度第7 次、97年度第5 次刑事
    庭會議決議參照）。查被告前因施用毒品案件，經本院以91
    年度毒聲字第3703號裁定執行觀察、勒戒後，認有繼續施用
    毒品之傾向，再經法院裁定令入戒治處所施以強制戒治，於
    92年3月3日停止戒治釋放付保護管束，於92年8 月22日期滿
    未經撤銷視為執行完畢，並經臺灣高雄地方法院檢察署檢察
    官以92年度戒毒偵字第794號為不起訴處分確定（初犯）。
    又於前開強制戒治執行完畢後5年內，於93年間因施用第一
    、二級毒品案件，經本院以93年度簡字第1340號判處有期徒
    刑10月、6月，應執行有期徒刑 1年2月確定（二犯），有臺
    灣高等法院被告前案紀錄表在卷可稽，是被告於初犯觀察、
    勒戒執行完畢後，5 年內已再犯施用毒品罪，則依前開說明
    ，本院自得就本案被告之施用毒品犯行，予以論罪科刑。
三、核被告所為，則係犯毒品危害防制條例第10條第1、2項之施
    用第一、二級毒品罪；被告同時施用海洛因及甲基安非他命
    ，而以一行為同時觸犯施用第一級毒品與第二級毒品二罪，
    為想像競合犯，應從一重以施用第一級毒品罪論處，檢察官
    雖以被告係於99年9 月13日22時25分許為警採尿時回溯72、
    96小時內之某時（不含警力拘束期間）分次施用第一、二級
    毒品，然基於罪疑唯輕原則，在別無證據足資認定被告係分
    別施用第一、二級毒品下，本院僅能寬認被告此次之施用第
    一、二級毒品犯行，係同時為之，故而檢察官認被告此部分
    之施用第一、二級毒品犯行應予分論併罰，尚有未合，併此
    敘明。被告為施用而持有第一、二級毒品之低度行為，應為
    施用第一級毒品、第二級毒品之高度行為所吸收，俱不另論
    罪。被告於96年間因施用第二級毒品案件，經本院以96年度
    易字第755號判處有期徒刑10月，嗣經裁定減為有期徒刑5月
    確定，於97年10月8日執行完畢；又於97 年間因施用第一、
    二級毒品案件，經本院以97年度審訴字第33  52號判處有期
    徒刑9月、5月，應執行有期徒刑1年確定，於99年2月28日縮
    短刑期執行完畢一情，有前開臺灣高等法院被告前案紀錄表
    附卷可按，被告於徒刑執行完畢後，5 年以內故意再犯本案
    有期徒刑以上之罪，應依刑法第 47條第1項論以累犯，並加
    重其刑。
四、本院審酌被告前曾因施用毒品案件經送觀察勒戒、強制戒治
    ，卻復犯本案之施用毒品犯行，戒絕毒癮之意志不堅，未能
    體悟施用毒品對自己、家人造成之傷害及社會之負擔，所為
    誠屬不該，參以被告犯後飾詞圖卸，足見其尚無悔悟之心，
    浪費司法資源，且同時施用第一級毒品及第二級毒品，惡性
    較重；惟念被告於本院準備程序及審理中，坦承犯行，及施
    用毒品本質上係屬戕害自身健康之行為，尚未直接危害他人
    ，反社會性程度應屬較低，並斟酌被告之生活情況（家庭經
    濟狀況小康）及智識程度（高中畢業）等一切情狀，量處如
    主文所示之刑，以示懲儆。
據上論斷，應依刑事訴訟法第299 條第1 項前段，毒品危害防制
條例第10條第1項、第2 項，刑法第11條前段、第47條第1項、第
55 條，判決如主文。
本案經檢察官張貽琮到庭執行職務。
中    華    民    國   100    年    9     月    29    日
                  刑事第一庭    審判長法  官  黃三友
                                      法  官  莊珮吟
                                      法  官  陳億芳
以上正本證明與原本無異。
如不服本判決應於收受判決後10日內向本院提出上訴書狀，並應
敘述具體理由。其未敘述上訴理由者，應於上訴期間屆滿後20日
內向本院補提理由書(均須按他造當事人之人數附繕本)「切勿逕
送上級法院」。
中    華    民    國   100    年    9     月    30    日
                                      書記官  鄭於珮
附錄本案論罪科刑法條：
毒品危害防制條例第10條
施用第一級毒品者，處 6 月以上 5 年以下有期徒刑。
施用第二級毒品者，處 3 年以下有期徒刑。